【裁判字號】    98,訴,650
【裁判日期】    980626
【裁判案由】    偽造文書等
【裁判全文】
臺灣臺北地方法院刑事判決               98年度訴字第650號
公  訴  人  臺灣臺北地方法院檢察署檢察官
被      告  甲○○○○○○
選任辯護人  謝幸伶律師
            孫則芳律師
            宋一心律師
上列被告因偽造文書等案件，經檢察官依刑事訴訟法第二百六十
五條規定，於本院九十六年度訴字第九六四號案件審理中，追加
起訴（追加起訴案號：九十八年度偵字第一六０二號），本院判
決如下：
    主  文
甲○○○○○○共同未經許可入國，處有期徒刑參月，如易科罰金，以
銀元參佰元即新臺幣玖佰元折算壹日，減為有期徒刑壹月又拾伍
日，如易科罰金，以銀元參佰元即新臺幣玖佰元折算壹日；又共
同連續行使偽造私文書，足以生損害於公眾及他人，處有期徒刑
肆月，如易科罰金，以銀元參佰元即新臺幣玖佰元折算壹日，減
為有期徒刑貳月，如易科罰金，以銀元參佰元即新臺幣玖佰元折
算壹日，如附表所示偽造之「MARTINA  ASMUI」署押（含簽名及
捺印）共肆拾玖枚均沒收之。應執行有期徒刑參月，如易科罰金
，以銀元參佰元即新臺幣玖佰元折算壹日，如附表所示偽造之「
MARTINA  ASMUI」署押（含簽名及捺印）共肆拾玖枚均沒收之，
並於刑之執行完畢或赦免後，驅逐出境。
    事  實
一、甲○○○○○○係印尼籍人士，乙○○係頂好人力資源管理顧問有
    限公司（以下簡稱「頂好人力公司」，址設臺北市大安區○
    ○○路○段七０之二號二樓）之登記負責人孟廣勤之子，並
    為頂好人力公司之實際經營者。甲○○○○○○明知其並非印尼籍
    女子程素蒂（SUTIAH ANJAR KUSUMA），亦未取得入境我國
    之許可，竟與印尼籍仲介BANU（真實姓名年籍不詳）共同基
    於未經許可入國之犯意聯絡，由BANU將程素蒂已取得入境我
    國之居留簽證文件交付甲○○○○○○，再由甲○○○○○○假冒程素蒂身
    份，未經許可於民國九十四年一月六日搭機進入我國境內。
二、甲○○○○○○未經許可入境後，即與乙○○（另行審結）共同基
    於行使偽造私文書之犯意聯絡，由乙○○將其所持有印尼籍
    女子馬娣娜（MARTINA  ASMUI）護照交付甲○○○○○○後，甲○○○○
    ○○先於九十四年二月二十三日假冒馬娣娜身分，填具外國人
    居留停留案件申請表，並在申請表上偽造馬娣娜姓名中「AS
    MUI」簡寫之署押一枚而偽造該申請表（詳如附表編號一）
    ，再交付不知情之警察局承辦人員以行使，用以表示馬娣娜
    本人申請在臺居留之意，足以生損害於馬娣娜及警察機關對
    於外籍人士居留管理之正確性。嗣甲○○○○○○於九十六年十一
    月二十一日遭內政部入出境及移民署（以下簡稱「移民署」
    ）臺北縣專勤隊查獲後，為恐身分被發覺，竟承前行使偽造
    私文書之犯意，在九十六年十一月二十七日警詢筆錄、指認
    犯罪嫌疑人紀錄表（乙○○照片）、指認犯罪嫌疑人紀錄表
    （亞蒂照片）、指認犯罪嫌疑人紀錄表（BUDI照片）、九十
    六年十二月十三日警詢筆錄、指認犯罪嫌疑人紀錄表、指認
    現場照片六張，及九十七年一月二十四日偵查筆錄、證人結
    文、緩起訴處分應行注意事項領據上，連續偽造「MARTINA
      ASMUI 」之署押共肆拾捌枚（含簽名及捺印，詳如編號二
    至十一附表所示），用以表示係馬娣娜本人製作筆錄、指認
    共犯及擔任證人，並接受緩起訴處分之意後，交付相關承辦
    之司法偵查人員而行使之，均足生損害於馬娣娜本人及警察
    與偵查機關有關犯罪偵查之正確性。嗣因馬娣娜逾期停留非
    法工作經移民署臺北縣專勤隊為警查獲，發現馬娣娜與甲○○○
    ○○○並非同一人後，始知悉上情。
三、案經基隆市政府警察局第二分局報告臺灣臺北地方法院檢察
    署檢察官偵查起訴。
    理  由
一、按被告以外之人於審判外之言詞或書面陳述，除法律有規定
    者外，不得作為證據；又被告以外之人於審判外之陳述，雖
    不符合同法第一百五十九條之一至第一百五十九條之四之規
    定，但經當事人於審判程序同意作為證據，法院審酌該言詞
    陳述或書面陳述作成時之情況，認為適當者，亦得為證據。
    當事人、代理人或辯護人於法院調查證據時，知有第一百五
    十九條第一項不得為證據之情形，而未於言詞辯論終結前聲
    明異議者，視為有前項之同意，刑事訴訟法第一百五十九條
    第一項及第一百五十九條之五分別定有明文。查本案當事人
    對於認定事實所引用之證據資料，於本院準備程序及審理期
    日調查證據中均陳明同意引用為本案證據，而本院審酌該等
    言詞供述及書面非供述證據作成時之情況認為適當，依刑事
    訴訟法第一百五十九條之一至第一百五十九條之五之規定，
    均有證據能力。
二、上揭犯罪事實，業據被告甲○○○○○○於本院審理中坦承不諱，
    並經證人馬娣娜、乙○○於警詢或偵查中證述在卷，且有被
    告與程素蒂之雇主聘僱外籍勞工申請表、被告冒用馬娣娜名
    義偽造之九十六年十一月二十七日警詢筆錄及指認照片、九
    十六年十二月十三日警詢筆錄及指認照片、現場照片、外國
    人居留停留案件申請表、九十七年一月二十四日訊問筆錄、
    九十七年一月二十四日之證人結文，及緩起訴處分被告應行
    注意事項領據各一件，及程素蒂之外僑居留資料與馬娣娜之
    外僑居留資料各一紙附卷可稽，堪信被告於本院審理中所為
    任意性之自白應與事實相符。是本件事證明確，被告犯行洵
    堪認定，應予依法論科。
三、論罪科刑：
  (一)查被告行為後，刑法於九十四年一月七日修正，於九十四年
    二月二日公布，於九十五年七月一日施行。按行為後法律有
    變更者，適用行為時之法律，但行為後之法律有利於行為人
    者，適用最有利於行為人之法律，刑法第二條第一項定有明
    文，此條規定與刑法第一條罪刑法定主義契合，而貫徹法律
    禁止溯及既往原則，係規範行為後法律變更所生新舊法律比
    較適用之準據法；又刑法修正之比較新舊法，應就罪刑有關
    之共犯、未遂犯、想像競合犯、牽連犯、連續犯、結合犯，
    以及累犯加重、自首減輕暨其他法定加減原因（如身分加減
    ）與加減例等一切情形，綜其全部罪刑之結果而為比較（最
    高法院九十五年度第八次刑庭會議決議參照）。就本件刑法
    法律適用部分：
  １刑法第二十八條關於共犯之規定，由原條文「二人以上共同
    實施犯罪之行為者，皆為正犯」，修正為「二人以上共同實
    行犯罪之行為者，皆為正犯」，揆諸本條之修正理由係為釐
    清陰謀共同正犯、預備共同正犯、共謀共同正犯是否合乎本
    條規定之正犯要件，即剔除完全未參與犯罪相關行為之「實
    行」的陰謀共同正犯及預備共同正犯，並無礙於現行實務處
    罰共謀共同正犯之立場。本件被告之犯行非屬陰謀、預備共
    同正犯，則適用行為時即修正前刑法第二十八條規定論擬，
    對被告並無不利。
  ２修正施行前刑法第五十六連續犯之規定業經修正公佈刪除，
    則被告之犯行，因行為後新法已刪除連續犯之規定，此刪除
    雖非犯罪構成要件之變更，但顯已影響行為人刑罰之法律效
    果，自屬法律有變更。修正前刑法第五十六條連續犯規定，
    係從一重罪處斷；而此規定於修正刪除後，刑法就行為罪數
    ，除接續犯、想像競合犯、結合犯等實質上或裁判上一罪，
    以一罪論處原則上採取一罪一罰及數罪併罰，故修正前之處
    罰結果，顯較修正刑法規定一罪一罰或數罪併罰對被告有利
    。
  ３修正前刑法第五十一條第五款規定：「數罪併罰，分別宣告
    其罪之刑，依左列各款定其應執行者：五、宣告多數有期徒
    刑者，於各刑中之最長期以上，各刑合併之刑期以下，定其
    刑期。但不得逾二十年」，惟修正後刑法第五十一條第五款
    規定：「五、宣告多數有期徒刑者，於各刑中之最長期以上
    ，各刑合併之刑期以下，定其刑期。但不得逾三十年」，並
    參照最高法院九十五年第八次刑事庭會議決議，關於數罪併
    罰情形而定應執行刑者：「新法第五十一條第五款提高多數
    有期徒刑合併應執行之刑不得逾三十年，新法施行後，應依
    新法第二條第一項之規定，適用最有利於行為人之法律。裁
    判確定前犯數罪，其中一罪在新法施行前者，亦同」。是比
    較新舊法之結果，修正後刑法第五十一條第五款並非較有利
    於被告。
  ４綜合上述各條文修正前後之比較，自應整體適用被告行為時
    之法律即修正前刑法之相關規定，較有利於被告。
  (二)復按被告行為後，入出國及移民法業於九十六年十二月二十
    六日修正，其中修正前第五十四條規定：「未經許可入出國
    或受禁止出國處分而出國者，處三年以下有期徒刑、拘役或
    科或併科新臺幣九萬元以下罰金」，於修正後移至第七十四
    條，其規定為：「未經許可入國或受禁止出國處分而出國者
    ，處三年以下有期徒刑、拘役或科或併科新臺幣九萬元以下
    罰金」。則同規定修正前後之規定僅條號變更，其構成要件
    及刑度均未修正，並無比較新舊法之問題，逕行適用修正後
    之入出國及移民法第七十四條之規定論處。
  (三)核被告就犯罪事實一部分所為，係犯入出國及移民法第七十
    四條之罪。按刑法上之偽造署押罪，係指單純偽造簽名、畫
    押而言，若在制式之書類上偽造他人簽名，已為一定意思表
    示，具有申請書或收據等類性質者，則係犯偽造文書罪（最
    高法院八十五年度臺非字第一四六號判決意旨參照）。查被
    告於接受司法警察或檢察官訊問時，於筆錄內文中應告知事
    項欄之簽名、筆錄中以一問一答方式再次使接受詢問人知悉
    其得以保持沈默等權利旁之簽名、告知接受詢問人目前時間
    ，請接受詢問人於同意或不同意接受詢問之回答旁之簽名，
    以及筆錄最末受詢問人欄之簽名，均係為確保司法警察嚴格
    遵守法定程序，避免日後接受詢問人再爭執詢問過程之合法
    ，並非接受詢問人另以簽名表示何意思（最高法院九十一年
    年度臺非字第二九四號判決意旨參照）。另指認犯罪嫌疑人
    照片，則係表示被告指認共犯為何人，故如於上開文書旁偽
    簽他人之姓名，均應論以偽造署押罪。是核被告就犯罪事實
    二部分在附表編號二、三、四、五、六、七、八、九上偽造
    「MARTINA  ASMUI」之署押，係犯刑法第二百十七條之偽造
    署押罪。至被告於附表編號一之外國人居留停留案件申請表
    、編號十證人結文，及編號十一緩起訴處分應行注意事項領
    據上偽造「MARTINA  ASMUI」之署押，具有表示被告冒用馬
    娣娜名義申請居留、具結作證及接受緩起訴處分之意，該等
    文書具有一定用意之表示，屬刑法第二百十條所規定之私文
    書，被告既明知其非馬娣娜，自可決定是否簽署，既仍執意
    冒名應訊而在其上偽造署押，並持以交付行使，顯然對於該
    私文書內容有所主張，致使馬娣娜受有刑事制裁之危險，自
    足以生損害馬娣娜及犯罪偵查機關對於犯罪偵查之正確性，
    是核其就此部分所為，係犯刑法第二百十六條、第二百十條
    之行使偽造私文書罪。被告與印尼籍仲介BANU就犯罪事實一
    部分，及被告與乙○○就附表一所示行使偽造私文書部分，
    均有犯意聯絡及行為分擔，均為共同正犯。被告基於冒用馬
    娣娜身分之決意，於如附表所示之文件偽造馬娣娜署押之行
    為，在時間及空間上均具有密切之關連性，均欲達成同一逃
    避行政罰及刑責目的之動作，應係本於概括犯意反覆為之，
    依修正前刑法第五十六條之規定，論以一罪，並加重其刑。
    被告連續偽造署押之行為，為其偽造私文書之部分行為，又
    其偽造私文書之低度行為，復為行使偽造私文書之高度行為
    所吸收，均不另論罪。又被告所犯上開二罪，行為互異，犯
    意個別，應予分論併罰。爰審酌被告未經許可冒用他人名義
    入境我國，影響國家安全及入出國管理，且為規避刑責，冒
    用他人名義應訊，顯然欠缺法治觀念，但斟酌其素行、犯罪
    動機、手段、生活狀況，及犯罪後坦承犯行，態度良好等一
    切情狀，酌情量處如主文所示之刑，各諭知易科罰金折算標
    準。末查，本案被告犯罪時間係於九十六年四月二十四日之
    前，且無中華民國九十六年罪犯減刑條例所定不得減刑之情
    形，爰依同條例第二條第一項第三款規定減其宣告刑二分之
    一，併依同條例第九條，諭知易科罰金折算標準，並定其應
    執行刑，及易科罰金折算標準。至易科罰金折算標準，被告
    行為時之刑法第四十一條規定：「犯最重本刑為五年以下有
    期徒刑以下之刑之罪，而受六個月以下有期徒刑或拘役之宣
    告，因身體、教育、職業、家庭之關係或其他正當事由，執
    行顯有困難者，得以一元以上三元以下折算一日，易科罰金
    。但確因不執行所宣告之刑，難收矯正之效，或難以維持法
    秩序者，不在此限。併合處罰之數罪，均有前項情形，其應
    執行之刑逾六月者，亦同」，且依其時罰金罰鍰提高標準條
    例第二條前段規定，就其原定數額提高為一百倍折算一日，
    即以銀元一百元至三百元（即新臺幣三百元至九百元）折算
    一日；而九十五年七月一日修正施行之刑法第四十一條則規
    定：「犯最重本刑為五年以下有期徒刑以下之刑之罪，而受
    六個月以下有期徒刑或拘役之宣告者，得以新臺幣一千元、
    二千元或三千元折算一日，易科罰金。前項規定於數罪併罰
    ，其應執行之刑未逾六月者，亦適用之」。經比較各該修正
    前後之易科罰金標準，自以被告行為時即修正前之刑法第四
    十一條第一項之規定，較有利於被告，爰依被告行為時即修
    正前修正前刑法第四十一條第一項前段之規定，諭知減刑前
    後及定應執行刑部分易科罰金之折算標準，以示懲儆。又如
    附表所示偽造「MARTINA  ASMUI」之署押共四十九枚（含簽
    名及捺印），不問屬於犯人與否，均應依刑法第二百十九條
    宣告沒收之。又被告係印尼籍人士，為外國人，在我國犯罪
    而受本件有期徒刑以上刑之宣告，本院認其不宜繼續居留國
    內，於刑之執行完畢後，有驅逐出境之必要，爰依刑法第九
    十五條規定驅逐出境，以資懲儆。
據上論斷，應依刑事訴訟法第二百九十九條第一項前段，入出國
及移民法第七十四條，刑法第十一條前段、第二條第一項前段、
第二百十六條、第二百十條、第二百十九條、第九十五條，修正
前刑法第二十八條、第五十六條、第四十一條第一項前段、第五
十一條第五款，刑法施行法第一條之一，修正前罰金罰鍰提高標
準條例第二條，現行法規所定貨幣單位折算新臺幣條例第二條，
中華民國九十六年罪犯減刑條例第二條第一項第三款、第七條、
第九條，判決如主文。
本案經檢察官徐則賢到庭執行職務。
中    華    民    國      98     年    6    月    26  日
                  刑事第十三庭審判長法  官 許泰誠
                                    法  官 張文俊
                                    法  官 郭顏毓
上正本證明與原本無異。
如不服本判決應於送達後十日內向本院提出上訴狀。
                                    書記官 潘文賢
中    華    民    國    98    年    6     月    29    日
附錄本案論罪科刑法條全文：
入出國及移民法第七十四條：
未經許可入國或受禁止出國處分而出國者，處三年以下有期徒刑
、拘役或科或併科新臺幣九萬元以下罰金。
刑法第二百十六條
行使第二百十條至第二百十五條之文書者，依偽造、變造文書或
登載不實事項或使登載不實事項之規定處斷。
刑法第二百十條
偽造、變造私文書，足以生損害於公眾或他人者，處五年以下有
期徒刑。
附表：
┌──┬────────────┬──────────┐
│編號│     偽造之文書         │偽造之署押          │
├──┼────────────┼──────────┤
│一  │民國九十四年二月三日外國│偽造「ASMUI」簽名一 │
│    │人居留停留案件申請表    │枚                  │
├──┼────────────┼──────────┤
│二  │九十六年十一月二十七日警│偽造「MARTINA  ASMUI│
│    │詢筆錄                  │」簽名三枚，捺印十二│
│    │                        │枚                  │
├──┼────────────┼──────────┤
│三  │指認犯罪嫌疑人紀錄表（曹│偽造「MARTINA  ASMUI│
│    │啟明照片）              │」簽名一枚，捺印一枚│
│    │                        │                    │
├──┼────────────┼──────────┤
│四  │指認犯罪嫌疑人紀錄表（亞│偽造「MARTINA  ASMUI│
│    │蒂照片）                │」簽名一枚，捺印一枚│
├──┼────────────┼──────────┤
│五  │指認犯罪嫌疑人紀錄表（Ｂ│偽造「MARTINA  ASMUI│
│    │ＵＤＩ照片）            │」簽名一枚，捺印一枚│
├──┼────────────┼──────────┤
│六  │九十六年十二月十三日警詢│偽造「MARTINA  ASMUI│
│    │筆錄                    │」簽名三枚，捺印六枚│
├──┼────────────┼──────────┤
│七  │指認犯罪嫌疑人紀錄表    │偽造「MARTINA  ASMUI│
│    │                        │」簽名一枚，捺印二枚│
├──┼────────────┼──────────┤
│八  │指認現場照片六張        │偽造「MARTINA  ASMUI│
│    │                        │」簽名六枚，捺印六枚│
├──┼────────────┼──────────┤
│九  │九十七年一月二十四日偵查│偽造「MARTINA  ASMUI│
│    │筆錄                    │」簽名一枚          │
├──┼────────────┼──────────┤
│十  │證人結文                │偽造「MARTINA  ASMUI│
│    │                        │」簽名一枚          │
├──┼────────────┼──────────┤
│十一│緩起訴處分應行注意事項領│偽造「MARTINA  ASMUI│
│    │據                      │」簽名一枚          │
└──┴────────────┴──────────┘


司法院資訊處製作；財團法人民間司法改革基金會備份。
